臺灣高等法院刑事判決　　　　　　　　94年度上易字第2053號
上　訴　人
即　被　告　乙○○
選任辯護人　韓邦財律師
　　　　　　陳怡如律師
　　　　　　王唯鳳律師
上列上訴人即被告因詐欺案件，不服臺灣桃園地方法院94年度易
字第788號，中華民國94年9月30日第一審判決（起訴案號：臺灣
桃園地方法院檢察署93年度偵續一字第26號），提起上訴，本院
判決如下：
    主  文
上訴駁回。
    事  實
一、乙○○與袁姚秀麗係夫妻，因故分居，乙○○與甲○○為朋
    友關係，緣於民國八十六年元月間，因甲○○因財務周轉之
    需要，經乙○○之介紹向袁姚秀麗借款新台幣（下同）一百
    萬元，甲○○並開立面額一百萬元之本票交予袁姚秀麗，以
    為擔保，雙方並約定三個月後還款。乙○○明知其與袁姚秀
    麗之財產各自管理，且袁姚秀麗亦未囑託其向甲○○催討借
    款，而其與甲○○間並無債權債務關係。其竟意圖為自己不
    法之所有基於詐欺取財之犯意，於八十六年四月間，趁乙○
    ○與袁姚秀麗所生之子發生車禍，袁姚秀麗前往林口長庚醫
    院照顧之際，向甲○○謊稱：因甲○○沒有還錢，致其開立
    予他人於同年月二十日屆期之票據因而跳票等語，要求甲○
    ○儘速償還積欠袁姚秀麗之上開借款，致使甲○○陷於錯誤
    ，誤信乙○○因已取得袁姚秀麗之授權前來催討欠款，以為
    渠所積欠袁姚秀麗之一百萬元償還予乙○○即可，遂於八十
    六年四月二十九日、五月五日、五月二十五日分別以現金交
    付或匯款至乙○○指定之萬泰銀行帳戶方式，先後償還二十
    萬元、三十萬元、五十萬元，合計共一百萬元。乙○○則將
    甲○○償還之款項，供己使用，未交予袁姚秀麗。嗣袁姚秀
    麗向甲○○催討欠款，甲○○要求乙○○開具證明，乙○○
    乃於八十八年四月五日開具甲○○已償還一百萬元之證明書
    予甲○○，並對甲○○佯稱：渠所積欠袁姚秀麗之一百萬元
    已經清償完畢，袁姚秀麗不會提示上開本票云云。惟袁姚秀
    麗因未授權乙○○向甲○○收款，且未經乙○○轉交甲○○
    所清償之上開還款，遂持甲○○原開具之本票聲請強制執行
    ，甲○○自此始知受騙，乃於九十二年一月十日另交付一百
    萬元予袁姚秀麗，以之清償。
二、案經被害人甲○○訴請台灣桃園地方法院檢察署檢察官偵查
    起訴。
    理  由
一、訊據上訴人即被告乙○○固坦承：有於前開時間介紹告訴人
    甲○○向袁姚秀麗借款一百萬元，嗣並先後分別以收取現金
    或匯款之方式，向甲○○共收取共一百萬元款項無誤，惟矢
    口否認有何上開詐欺犯行，並辯稱：其與袁姚秀麗並未分居
    ，也未辦理夫妻分別財產制，袁姚秀麗借給告訴人之一百萬
    元，事實上為其以前賣房子所得之價款云云。然查被告於原
    審已坦承上開詐欺犯行不諱，核與告訴人甲○○於偵訊中指
    述歷歷，亦據證人袁姚秀麗於偵訊中證述屬實，並有被告乙
    ○○於八十八年四月五日書立告訴人之證明書、告訴人自銀
    行提領五十萬元之存摺明細、袁姚秀麗於九十二年一月十日
    出具與告訴人之收據各一份在卷足憑。被告雖於本院辯稱：
    袁姚秀麗借給告訴人之一百萬元，事實上為其以前賣房子所
    得之價款云云；但此不惟與袁姚秀麗之證詞違背，，且查被
    告於偵查及原審均未曾為此有利之主張，足見當係其臨訟杜
    撰之詞；又查告訴人於本院審理時經變換身份為證人後經具
    結亦稱：當時是經被告之介紹向袁姚秀麗借錢，被告與袁姚
    秀麗之婚姻關係如何，渠並不清楚，渠只知道被告住在外面
    ，沒有回家云云。再查袁姚秀麗不僅向台灣桃園地方法院聲
    請本票裁定，且聲請拍賣告訴人之不動產，袁姚秀麗甚且於
    告訴人所提之確認本票債權不存在訴訟中，堅決否認上開款
    項為伊與被告共有，並否認有授權被告向告訴人催款等情，
    此有相關訴訟及強制執行資料附卷可參（偵續卷第 9頁至第
    65頁）。凡此均足見被告翻異前詞所辯，應不足採。是本件
    事證已臻明確，被告犯行洵堪認定，應依法論科。
二、核被告所為，係犯刑法第三百三十九條第一項詐欺取財罪。
    原審經詳查後，基於以上相同之認定，並審酌被告詐欺告訴
    人至今已八年有餘，仍未積極償還告訴人金錢，藉故一再拖
    延賠償事宜，致告訴人迄今未能諒解，惟於該院審理時尚知
    犯行，非無悔意，及檢察官求處有期徒刑一年尚屬稍重等一
    切情狀，量處有期徒刑十月。經核原審認事用法並無違誤，
    量刑亦稱允宜。被告任憑己意，提起上訴，否認犯罪，為無
    理由，應予駁回。
三、據上論斷，應依刑事訴訟法第368條，判決如主文。
本案經檢察官姜貴昌到庭執行職務。
中　　華　　民　　國　　94　　年　　12　　月　　20　　日
　　　　　　　　　刑事第十二庭  審判長法　官　李文成
　　　　　　　　　　　　　　　　　　  法　官　王復生
　　　　　　　　　　　　　　　　　　  法　官　周盈文
以上正本證明與原本無異。
不得上訴。
                                      書記官　余姿慧
中　　華　　民　　國　　94　　年　　12　　月　　20　　日
附錄：本案論罪科刑法條全文
刑法第三百三十九條第一項
意圖為自己或第三人不法之所有，以詐術使人將本人或第三人之
物交付者，處五年以下有期徒刑、拘役或科或併科一千元以下罰
金。
